【裁判字號】    97,消債更,12
【裁判日期】    971017
【裁判案由】    更生事件
【裁判全文】
臺灣臺南地方法院民事裁定            97年度消債更字第12號
債  務  人  甲○○
上列當事人因消費者債務清理事件，聲請更生，本院裁定如下：
    主  文
債務人甲○○自民國九十七年十月十七日上午11時起開始更生程
序。
    理  由
一、按債務人不能清償債務或有不能清償之虞，且無擔保或無優
    先權之債務總額未逾新臺幣1,200 萬元者，於法院裁定開始
    清算程序或宣告破產前，得向法院聲請更生。法院開始更生
    程序之裁定，應載明其年、月、日、時，並即時發生效力，
    消費者債務清理條例第3 條、第42條第1 項、第45條第1 項
    定有明文。又按債務人對於金融機構因消費借貸、自用住宅
    借款、信用卡或現金卡契約而負債務，在聲請更生或清算前
    ，應提出債權人清冊，以書面向最大債權金融機構請求協商
    債務清償方案，並表明共同協商之意旨，債務人與金融機構
    協商成立者，不得聲請更生或清算，但因不可歸責於己之事
    由，致履行顯有重大困難者，不在此限，消費者債務清理條
    例第151 條第1、5項亦定有明文。
二、聲請意旨略以：債務人甲○○任職於芙烈達蛋糕店，每月平
    均收入約新臺幣（下同）15,592元，除此收入外，名下無其
    他財產，然累計債務總金額已達2,064,575 元，前曾於民國
    （下同）95年10月25日依照中華民國銀行公會會員辦理消費
    金融案件無擔保債務協商機制，與債權人中國信託商業銀行
    等6 家銀行成立協商，每月應還款金額為17,252元，分120
    期，至全部清償為止。債務人每月收入扣除應清償之協商金
    額後，已無法維持基本生活費支出，因此有不可歸責於己之
    事由，致履行顯有重大困難，且無擔保或無優先權之債務總
    額未逾1,200 萬元，復未經法院裁定開始清算程序或宣告破
    產，爰依法向本院聲請更生等語。
三、經查：債務人主張之上開事實，業據提出戶籍謄本、薪資單
    、帳戶存摺內頁影本、財團法人金融聯合徵信中心之當事人
    綜合信用報告、債務人95、96年度之國稅局財產歸屬資料及
    綜合所得稅各類所得資料清單等件為證，並經本院調取稅務
    電子閘門財產所得調件明細表可知，債務人於95年度全年所
    得總額為200,260 元，平均每月收入約16,688元，96年度全
    年所得總額為185,395 元，平均每月收入約15,449元，名下
    無其他財產。另據品紘有限公司具狀陳報債務人於96年3月
    12日起至97年3月31日止在職擔任品檢人員，平均月薪約2萬
    1千元，債務人雖曾於消費者債務清理條例施行前，與各債
    權銀行就無擔保債務成立協商，約定自95年11月起，分120
    期，每月償還17,252元等情，有協議書附卷可按，然債務人
    每月平均收入僅約2萬元左右，以臺灣省97年每月每人最低
    生活費係9,829元以觀，債務人每月之收入扣除其最低生活
    費9,829元後，顯已不足支付其之前債務協商金額每月
    17,252 元甚明。是債務人主張其係因不可歸責於己之事由
    ，致履行上開協議顯有重大困難，堪予採信，債務人確已達
    不能清償債務之程度。另債務人前未曾經法院宣告清算程序
    或宣告破產，亦未曾依消費者債務清理條例或破產法之規定
    而受刑之宣告等情，亦有本院民事紀錄科查詢表、臺灣高等
    法院被告前案紀錄表在卷可憑。
四、綜上所述，債務人僅係一般消費者，並未從事營業，其已達
    不能清償債務或有不能清償之虞之程度，其中無擔保或無優
    先權之債務，在1,200 萬元以下，之前雖與各債權銀行達成
    協議，但因不可歸責於己之事由，致履行上開協議顯有重大
    困難，且未經法院裁定開始清算程序或宣告破產，又查無消
    費者債務清理條例第6 條第3 項、第8 條或第46條各款所定
    駁回更生聲請之事由存在，則債務人聲請更生，應屬有據，
    爰裁定如主文。
中    華    民    國    97    年    10    月    17    日
              民事第三庭    法      官  蔡雅惠
上為正本係照原本作成
本裁定不得抗告。
本裁定已於97年10月17日上午11時公告。
中    華    民    國    97    年    10    月    17    日
                            書  記  官  詹書瑋


司法院資訊處製作；財團法人民間司法改革基金會備份。
